【裁判字號】    98,訴,986
【裁判日期】    990114
【裁判案由】    違反毒品危害防制條例
【裁判全文】
臺灣嘉義地方法院刑事判決               98年度訴字第986號
公  訴  人  臺灣嘉義地方法院檢察署檢察官
被      告  乙○○
指定辯護人  本院公設辯護人  丁○○
上列被告因違反毒品危害防制條例案件，經檢察官提起公訴（98
年度偵字第6123號），本院判決如下：
    主  文
乙○○無罪。
    理  由
壹、證據能力部分：
    又按被告以外之人於審判外之陳述，經當事人於審判程序同
    意作為證據，法院審酌該言詞陳述或書面陳述作成時之情況
    ，認為適當者，亦得為證據。當事人、代理人或辯護人於法
    院調查證據時，知有第159條第1項不得為證據之情形，而未
    於言詞辯論終結前聲明異議，視為有前項之同意，刑事訴訟
    法第159條之5定有明文。查本件證人丙○○於警詢及偵查中
    之證詞，經本院於審理時提示檢察官、被告及其辯護人均表
    示無意見，迄於言詞辯論終結前亦未聲明異議，可認為同意
    作為證據，本院審酌該陳述證據之取得過程並無瑕疵，與本
    案待證事實間復具有相當之關聯性，以之為本案證據尚無不
    當，自得採為證據。
貳、實體部分：
一、公訴意旨以：被告乙○○明知海洛因係毒品危害防制條例第
    2條第2項第1款所列之第一級毒品，不得販賣，竟為牟利，
    基於販賣第一級毒品之犯意，於97年6月間某日某時，丙○
    ○在嘉義縣朴子市○○路體育館前，以公用電話撥打被告所
    有之0000000000號行動電話聯繫後，相約於嘉義縣朴子市保
    安宮前，由被告以新臺幣（下同）680元之價格，販賣第一
    級毒品海洛因一小包給丙○○。嗣同年月23日下午3時餘，
    丙○○又以公用電話撥打被告所有之0000000000號行動電話
    聯繫後，相約於嘉義縣朴子市○○路體育館前，被告正要販
    賣第一級毒品海洛因一小包給丙○○時，為警盤查時當場查
    獲，因認被告涉犯毒品危害防制條例第4條第1項之販賣第一
    級毒品罪。
二、按犯罪事實應依證據認定之，無證據不得認定犯罪事實，刑
    事訴訟法第154條第2項定有明文。次按認定不利於被告之事
    實，須依積極證據，苟積極證據不足為不利於被告事實之認
    定時，即應為有利於被告之認定，更不必有何有利之證據；
    認定犯罪事實所憑之證據，雖不以直接證據為限，間接證據
    亦包括在內，然而無論直接或間接證據，其為訴訟上之證明
    ，須於通常一般之人均不致有所懷疑，而得確信為真實之程
    度者，始得據為有罪之認定，倘其證明尚未達於此一程度，
    而有合理性懷疑存在時，即不得遽為被告犯罪之認定，最高
    法院30年上字第816號、76年臺上字第4986號判例意旨可資
    參照。
三、公訴意旨以被告有於97年6月間某日，以680之價格，販賣海
    洛因1小包予丙○○，及於同年月23日下午3時許，販賣海洛
    因1小包予丙○○未遂犯嫌，無非係以證人丙○○之證詞、
    扣案被告所有之0000000000號行動電話與證人丙○○所供與
    被告聯絡購買海洛因之電話號碼相符，及以被告曾為警查獲
    多包海洛因，推論被告應熟知何處可購得海洛因，而可隨時
    購買大量、不虞匱乏之海洛因供給施用者或備供販賣之用等
    為其論據。
四、訊據被告堅決否認有上開販賣海洛因予丙○○之犯行，辯稱
    ：未販賣海洛因予丙○○等語。經查：證人丙○○於於警詢
    中證稱：伊於97年6月23日14時許，在嘉義縣朴子市○○路
    體育館前之公用電話撥打被告手機0000000000號，約定在嘉
    義縣朴子市○○路體育館前，向被告購買海洛因，還未完成
    交易即被警方查獲。另於96年6 月份在嘉義縣朴子市體育館
    前以公用電話撥打被告手機0000000000號，約在嘉義縣朴子
    市保安宮前，以680元之價格，向被告購買海洛因1小包，並
    完成交易等語（見警卷第8、9頁）。又於97年6月23日檢察
    官偵查中證稱：伊跟被告購買過2次海洛因，去年6月在嘉義
    縣朴子市體育館向他買1次680元，因為錢不夠等語（見偵查
    卷第35、36頁）。是證人丙○○於警詢及偵查中均係證稱於
    96 年6月間某日向被告購買海洛因，並未證述其有於公訴人
    所指97年6月間某日之期間，向被告購買海洛因之情，公訴
    人該部分起訴顯然無據，縱認公訴人對該日期有所誤載，然
    衡諸證人丙○○就其當日向被告購買海洛因地點，前後所述
    不一：初於警詢中證稱在嘉義縣朴子市保安宮前向被告購買
    海洛因，復於偵查中證稱係在嘉義縣朴子市體育館向被告購
    買海洛因，再參酌證人丙○○所證述向被告購買海洛因之時
    間為96年6月間，惟斯時被告正因肅清煙毒條例案件在監服
    刑，有卷附臺灣高等法院被告前案紀錄表可按，足認證人丙
    ○○證稱其於96年6月間向被告購買海洛因等情應非事實。
    又經本院傳訊證人即於97年6月23日查獲被告之警員甲○○
    到庭具結證稱：於97年6月23日搜索被告住處後帶被告回警
    局途中，丙○○撥打被告0000000000號手機，由伊同事接聽
    ，內容大約是要約見面，結果伊等就至與丙○○約定的地點
    查獲丙○○等語（見本院98年12月31日審判筆錄），是本件
    被告被警方查獲，並非如證人丙○○所證述係在被告與丙○
    ○為海洛因交易之際，被警方當場查獲，再參酌證人丙○○
    所證述於96年6 月間某日向被告購買海洛因等情與事實不符
    ，業如前述，因認證人丙○○之證詞不具備憑信性，難予採
    為認定被告有犯罪事實之證據。
五、本件公訴人所據被告販賣海洛因之對象即證人丙○○之證詞
    不足採信，已如上述，亦不得以被告曾為警查獲多包海洛因
    之事實，推論被告應熟知何處可購得海洛因，而可隨時購買
    大量、不虞匱乏之海洛因供給施用者或預備供販賣之用，進
    而認定被告有公訴人所指販賣海洛因犯行。綜上所述，公訴
    人所舉之證據不足以證明被告有何上揭犯行，此外，本院復
    查無其他證據，證明被告確有公訴人所指之上開犯行，揆諸
    首揭說明，既無積極證據足認被告有何檢察官所指之上開犯
    行，不能證明其犯罪，依法應諭知無罪之判決。
據上論斷，應依刑事訴訟法第301條第1項，判決如主文。
本案經檢察官楊騏嘉到庭執行職務。
中    華    民    國    99    年    1     月    14    日
                  刑事第三庭    審判長  法  官  陳仁智
                                        法  官  陳蒨儀
                                        法  官  劉瓊雯
以上正本證明與原本無異。
如不服本判決應於收受判決後10日內向本院提出上訴書狀，並應
敘述具體理由；其未敘述上訴理由者，應於上訴期間屆滿後20日
內向本院補提理由書（均須按他造當事人之人數附繕本）「切勿
逕送上級法院」。
中    華    民    國    99    年    1     月    14    日
                                        書記官  劉美娟

司法院資訊處製作；財團法人民間司法改革基金會備份。
